臺灣板橋地方法院交通事件裁定　　　　100年度交聲字第2031號
異　議　人
即受處分人　楊明峰
上列異議人即受處分人因違反道路交通管理處罰條例案件，不服
交通部公路總局臺北區監理所板橋監理站於民國九十八年十一月
二十日所為板監裁字第裁四一－Ｃ00000000裁決，聲明
異議，本院裁定如下：
    主  文
異議駁回。
    理  由
一、按受處分人不服第八條主管機關所為之處罰，得於接到裁決
    書之翌日起二十日內，並得依法扣除在途期間，向管轄地方
    法院聲明異議，道路交通管理處罰條例第八十七條第一項及
    道路交通案件處理辦法第十二條分定有明文。而道路交通異
    議案件，當事人居住於處罰機關所在之鄉、鎮、市（包括縣
    轄市、省轄市及院轄市）者，不扣除在途期間，法院訴訟當
    事人在途期間標準第四條第一款第一目亦規定甚明。此為交
    通異議事件之程序規定，為聲明異議之合法要件，受處分人
    之聲明異議自須合於此項程序規定，法院始得受理為實體之
    審查。又交通法庭認聲明異議不合法律上之程式，且無從補
    正者，應以裁定駁回之，道路交通案件處理辦法第十八條亦
    有規定。次按處理違反道路交通管理事件，有關文書送達之
    程序，依行政程序法之規定，違反道路交通管理事件統一裁
    罰基準及處理細則第五條定有明文。又送達，於應受送達人
    之住居所、事務所或營業所為之；於應送達處所不獲會晤應
    受送達人時，得將文書付與有辨別事理能力之同居人、受僱
    人或應送達處所之接收郵件人員；應受送達人或其同居人、
    受僱人、接收郵件人員無正當理由拒絕收領文書時，得將文
    書留置於應送達處所，以為送達；送達，不能依前二條規定
    為之者，得將文書寄存送達地之地方自治或警察機關，並作
    送達通知書兩份，一份黏貼於應受送達人住居所、事務所、
    營業所或其就業處所門首，另一份交由鄰居轉交或置於該送
    達處所信箱或其他適當位置，以為送達。前項情形，由郵政
    機關為送達者，得將文書寄存於送達地之郵政機關，行政程
    序法第七十二條第一項前段、第七十三條第一項、第三項、
    第七十四條第一項、第二項分別有所規定。又行政機關依行
    政程序法而為文書之送達，專依該法律之規定，而該法並無
    準用民事訴訟法或刑事訴訟法關於寄存送達自寄存之日起十
    日生效之規定，是文書合法寄存送達後，當自寄存之日起即
    時生效，並非於寄存之日起算十日生效，或自受送達人實際
    領取文書之日起生效（臺灣高等法院九十七年法律座談會第
    四十二、四十三號提案研討結果亦同此意見）。末按法院受
    理有關交通事件，準用刑事訴訟法之規定；刑事訴訟法規定
    之期間，其計算依民法規定，道路交通管理處罰條例第八十
    九條前段、刑事訴訟法第六十五條亦有明文。而一定期間內
    應為意思表示者，其期間之末日為星期日、紀念日或其他休
    息日時，依民法第一百二十二條規定，既應以其休息日之次
    日代之，則關於道路交通案件計算法定期間時，如果期間之
    末日為上述之休息日，即應不予算入，但休息日在期間中而
    非期間之末日者，自不得予以扣除（最高法院三十年抗字第
    二八七號判例意旨參考）。
二、經查：本件異議人即受處分人楊明峰所有引擎號碼ＪＹＡ二
    ＷＥＥ○五ＬＡ○一一七六二號大型重型機車，於民國九十
    八年三月一日下午四時三十分，行經新北市○○區○○路、
    南山路口時，因與案外人魏大鈞所駕駛之車號五一八七－Ｇ
    Ｕ號自用小客車發生碰撞，由新北市政府（改制前為臺北縣
    政府）警察局中和分局交通分隊員警獲報處理，嗣警查詢公
    路電子閘門系統發現並無異議人所有上揭機車當時所懸掛之
    號牌一六八－ＭＡＮ號車籍資料，因認有「未領用牌照行駛
    」之違規，而以新北市政府警察局北縣警交字第Ｃ0000
    0000號舉發違反道路交通管理事件通知單（下稱舉發通
    知單）逕行舉發，並向異議人戶籍址「新北市○○區○○路
    三六九巷一五六弄三十二號四樓」為合法寄存送達，而異議
    人未於應到案日期前至指定處所聽候裁決且繳納罰鍰或陳述
    意見，並逾越應到案期限六十日以上，原處分機關乃於九十
    八年十一月二十日依道路交通管理處罰條例第十二條第一項
    第一款及違反道路交通管理事件統一裁罰基準表等規定，裁
    處受處分人罰鍰九千元在案，該裁決書經送達異議人上揭戶
    籍址時，因未獲會晤異議人，且無受領文書之同居人、受雇
    人或應受送達處所接收郵件人員，乃於九十八年十一月二十
    六日將該裁決書寄存送達在送達地之郵政機關中和中正路郵
    局招領，並依首揭行政程序法第七十四條之規定，製作送達
    通知書二份，一份黏貼於應受送達人住居所門首，一份置於
    該受送達處所信箱或其他適當位置，以為合法送達異議人等
    情，有卷附原處分機關送達證書一紙可查。又異議人之戶籍
    地址，自九十年七月十六日起迄今，均為「新北市○○區○
    ○路三六九巷一五六弄三十二號四樓」，此有異議人個人基
    本資料查詢結果一紙附卷可稽，復有新北市政府警察局中和
    分局交通分隊Ａ２類道路交通事故調查報告表及談話紀錄表
    所載經異議人簽名確認之住所（即相同於戶籍地）資料足按
    ，且異議人亦未曾依「公路監理電腦系統車輛車籍及駕駛人
    駕籍增設通信地址欄位作業注意事項」之規定，向原處分機
    關或相關公路監理機關申請增設『通信地址』，此亦有本院
    一百年七月二十五日向原處分機關查詢之電話紀錄一紙附卷
    可稽，足認異議人於本件事發當時別無留存其餘居所以供原
    處分機關作為送達本件裁決書之依據，原處分機關既已依異
    議人之戶籍地址，依法寄存送達裁決書，揆諸前揭規定及說
    明，上揭裁決書業於九十八年十一月二十六日發生合法送達
    之效力當屬無訛，要不因異議人有無或其實際領取該送達文
    書之時間而影響。再原處分機關係位於新北市中和區，異議
    人戶籍址亦設於新北市中和區，依首開規定，即無須扣除在
    途期間，則其聲明異議期間應於裁決書寄存日即送達日九十
    八年十一月二十六日之翌日起二十日內即九十八年十二月十
    六日（星期三）屆滿，惟異議人遲至一百年六月十日始行提
    出，有卷內蓋用在聲明異議狀上之原處分機關收文章印記可
    憑，顯已逾法定之異議期間，其聲明異議不合法律上程式，
    且無從補正，異議人之聲明異議於法不合，應予駁回。
據上論斷，應依道路交通事件處理辦法第十七條前段，裁定如主
文。
中    華    民    國   100    年    7     月    29    日
                    臺灣板橋地方法院交通法庭
                              法  官  王綽光
上列正本證明與原本無異。
如不服本裁定，應於裁定送達後五日內向本院提出抗告狀。
                              書記官  許清秋
中    華    民    國   100    年    8     月    1     日